臺灣雲林地方法院刑事判決　　　　　　　 99年度訴字第859號
公　訴　人　臺灣雲林地方法院檢察署檢察官
被　　　告　黃毓文
　　　　　　李威承
上　一　人
選任辯護人　劉志卿律師
上列被告等因偽證案件，經檢察官提起公訴（99年度偵字第30
24號），本院判決如下：
    主    文
黃毓文犯偽證罪，處有期徒刑陸月。
李威承犯偽證罪，處有期徒刑玖月。
    事實及理由
壹、黃毓文與李威承（綽號：鬍鬚、土虱）係朋友。於民國98年
    6 月8 日19時10分33秒許，黃毓文持用0000000000號行動電
    話撥打李威承所使用之門號0000000000號行動電話要購買第
    三級毒品愷他命，李威承之女友李淑玲（綽號：梅子）接聽
    電話，李淑玲告訴黃毓文李威承發燒中，在睡覺，黃毓文詢
    問李威承及李淑玲在何處，李淑玲表示等一下要去虎尾，黃
    毓文則表示等會兒電話聯繫要碰面之意（通話內容詳如附表
    編號1 所示）。隔約4 分鐘，李淑玲於19時14分7 秒許持李
    威承使用之門號0000000000號行動電話撥打黃毓文所持用之
    門號0000000000號行動電話，詢問黃毓文知否其2 人租處，
    並告知黃毓文向大樓管理員說要找他們即可上樓（通話內容
    詳如附表編號2 所示）。通話完畢後，黃毓文隨即依約前往
    雲林縣斗南鎮○○○街25號之O 棟8 樓（斗南鎮皇第大廈）
    李威承、李淑玲租處，由李淑玲開門請黃毓文進入屋內，並
    由李淑鈴將愷他命2 包（約10公克）交予黃毓文，黃毓文則
    當場交付將新臺幣（下同）4,000 元與李淑玲，完成販賣愷
    他命之交易。黃毓文、李威承均明知上情為真實。詎黃毓文
    、李威承個別基於偽證之犯意，意圖為李淑玲卸責，在本院
    98年度訴字第622 號、第705 號合併審理被告李淑玲等被訴
    違反毒品危害防制條例（李淑玲被訴與李威承共同販賣第三
    級毒品愷他命與黃毓文）之審判程序中，於99年2 月3 日9
    時許，就98月6 月8 日在李威承與李淑鈴上述租屋處內係由
    何人與黃毓文完成愷他命交易之與案情有重要關係之事項分
    別為證人，李威承於供前具結後，虛偽證稱是其將愷他命交
    付黃毓文並收取價金；同一期日黃毓文亦於供前具結後，虛
    偽證述是由李威承交付愷他命予黃毓文並收取價金（嗣本院
    98年度訴字第622 號、第705 號刑事判決判處李淑玲與李威
    承共同販賣第三級毒品愷他命與黃毓文，臺灣高等法院臺南
    分院99年度上訴字第733 號刑事判決同此認定）。
貳、認定犯罪事實所憑之證據及理由
一、程序部分（證據能力之認定）
(一)、被告以外之人於審判外之陳述，雖不符刑事訴訟法第159 條
    之1 至之4 等4 條規定，而經當事人於審判程序同意作為證
    據，法院審酌該陳述作成時之情況，認為適當者，亦得作為
    證據，同法第159 條之5 第1 項定有明文。經查，除上開證
    人在檢察官面前之證述筆錄外，本判決後開引用各該被告以
    外之人於審判外之陳述，原則上均不得作為證據使用，惟被
    告李威承及辯護人，與被告黃毓文均同意上開證據有證據能
    力（見本院卷第36頁、第65頁）。本院審酌該等證據之取得
    過程並無瑕疵，與本案待證事實間復具有相當之關聯性，故
    認上開證據作為證據應屬適當，依前開規定，應認該等證據
    例外具有證據能力。
(二)、本判決所引用之通訊監察錄音譯文（見本院卷第48頁，經整
    理為附表）所據以製作之錄音光碟係依本院核發之98年聲續
    監字第120 號通訊監察書（見本院卷第46頁），對被告李威
    承所持用之門號0000000000號行動電話合法監聽，再根據錄
    音結果予以翻譯製作而成。被告及辯護人對於該通訊監察錄
    音譯文之真實性、正確性，迄至本案辯論終結前均無爭執，
    並同意作為證據使用（見本院卷第36頁、第65頁），是該通
    訊監察譯文應有證據能力。
二、實體部分（證明力之認定）
(一)、訊據被告黃毓文雖坦承於98年6 月8 日有向被告李威承購買
    愷他命，於偵訊時證述是李淑玲交付愷他命並收取價金4,00
    0 等情，惟矢口否認偽證犯行，辯稱：愷他命是李威承拿給
    我，李威承的意思要我不要咬他，我就推給女的，我去過李
    威承家兩次，一次拿錢給他女友，是叫傳播的錢，一次是愷
    他命，因時間久了，當天分不清楚哪一通，於法院審判中並
    未偽證（本院卷第32頁、第63頁、第130 頁）云云。被告李
    威承固對於98年6 月8 日有販賣愷他命予被告黃毓文，是李
    淑玲持用其使用之000000 0000 號行動電話與被告黃毓文通
    話，黃毓文有來住處取愷他命等情坦言不諱，然亦矢口否認
    有何偽證犯行，辯稱：愷他命是我交給黃毓文，並未虛偽證
    述云云（本院卷第130 頁）。其辯護人辯護：黃毓文因為是
    和李淑玲通話，且李威承當時否認販賣並交付毒品，才隨意
    誣指李淑玲，毒品是李威承本人親自交付黃毓文，並非委託
    李淑玲，黃毓文接受檢察官訊問時是講「應該是」，並沒有
    肯定回答，內容並非事實，李威承於歷次供述都承認有交付
    愷他命予黃毓文，只是有沒有承認收錢這點有改變，黃毓文
    偵查中說用4,000 元買2 包，李淑玲把10公克愷他命交給他
    ，過於簡單，應非實情，李威承於李淑玲被訴案件並未虛偽
    證述（見本院卷第35頁、第63頁、第80頁反面、第142 頁）
    云云。經查：
(二)、被告李威承與李淑玲於98年6 月8 日共同販賣4,000 元第三
    級毒品愷他命予被告黃毓文乙節，業經本院以98年度訴字第
    622 號、第705 號刑事判決判處李威承、李淑玲2 人犯共同
    販賣第三級毒品罪，李威承經宣告有期徒刑2 年8 月（與其
    他次販賣毒品犯行經定刑為9 年）；李淑玲經宣告有期徒刑
    3 年2 月。嗣被告李威承、李淑玲不服，上訴臺灣高等法院
    臺南分院，經臺灣高等法院臺南分院以99年度上訴字第733
    號刑事判決維持其2 人共犯販賣第三級毒品愷他命予黃毓文
    之認定，被告李威承經宣告有期徒刑2 年8 月（李威承其他
    次販賣毒品犯行經定刑為9 年），李淑玲則改宣告有期徒刑
    2 年6 月，嗣被告李威承及李淑玲繼續對臺灣高等法院臺南
    分院判決不服，刻正上訴最高法院審理中，被告李威承與李
    淑玲共同販賣第三級毒品罪行尚未判決確定。至被告李威承
    及被告黃毓文於本院98年度訴字第622 號、第705 案件合併
    審理被告李淑玲違反毒品危害防制條例案件之審判程序中，
    就李淑玲有無販賣交付愷他命與黃毓文之待證事實為證人，
    經本院依法告知具結義務及偽證處罰，並朗讀結文後，先後
    個別證稱是李威承交付愷他命予黃毓文並收取金錢等語，有
    本院99年2 月3 日審判筆錄暨證人結文在卷可考（見99年度
    偵字第3024號卷第153 頁至第169 頁），合先敘明。
(三)、【李淑玲知情愷他命交易】
    被告黃毓文先於98年5 月6 日、5 月19日向被告李威承購買
    愷他命，是以電話聯繫被告李威承後，由李威承駕駛車輛前
    往被告黃毓文位於雲林縣虎尾鎮○○里○○路228 號住處樓
    下完成交易，該2 次交易價格皆為4,000 元，有黃毓文、李
    威承另案之警詢、偵訊及審判筆錄在卷可憑，復有本院98年
    度訴字第622 號、第705 號刑事判決及臺灣高等法院臺南分
    院以99年度上訴字第733 號刑事判決存卷可參（見99年度偵
    字第3024號卷第91頁至第123 頁反面、本院卷第85頁至第11
    7 頁）。又被告黃毓文於98年6 月8 日19時10分許為購買愷
    他命，再度以持用之0000000000號行動電話撥打被告李威承
    之承所使用之門號0000000000號行動電話，雙方對話內容如
    下：
  ┌─────────────────────────┐
  │李淑玲：喂！他在發燒，在睡覺ㄟ                    │
  │黃毓文：這麼會睡覺！                              │
  │李淑玲：他在發燒呀！                              │
  │黃毓文：喔。阿你們在哪裡？                        │
  │李淑玲：我們在這邊呀！                            │
  │黃毓文：斗南喔！                                  │
  │李淑玲：我們等一下會過去虎尾。                    │
  │黃毓文：是喔，差不多多久。                        │
  │李淑玲：不知道ㄟ。                                │
  │黃毓文：還是我們轉過去。                          │
  │李淑玲：可以呀。                                  │
  │黃毓文：好我到再打電話給妳。                      │
  └─────────────────────────┘
    由上可見，被告黃毓文欲依往例以電話向李威承購買愷他命
    ，因被告李威承斯時身體不適，由李淑玲代為接聽，而李淑
    玲向被告黃毓文表示被告李威承正因發燒而睡覺，被告黃毓
    文詢問李淑玲和被告李威承人在何處，李淑玲回覆人在斗南
    ，但待會將前往虎尾，因為李淑玲不知道何時才會前往虎尾
    ，被告黃毓文遂表示由自己前往斗南被告李威承、李淑玲租
    處碰面，屆時再電話聯繫。惟被告黃毓文尚未撥打電話，於
    同日19時14分，李淑玲即主動以上述門號手機聯繫被告黃毓
    文，雙方對話內容如下：
  ┌─────────────────────────┐
  │李淑玲：你知道我們住哪一間嘛！                    │
  │黃毓文：忘記了，太久沒去了。                      │
  │李淑玲：笑笑。太久沒去。等一下你直接上樓就好。    │
  │黃毓文：直接上去喔                                │
  │李淑玲：對呀！你跟管理員說直接找我們就可以了！    │
  │黃毓文：找阿承嗯。                                │
  │李淑玲：妳說80。                                  │
  │黃毓文：好啦。                                    │
  └─────────────────────────┘
    上述通話內容可明，李淑玲確認被告黃毓文知悉其和被告李
    威承之租處，並告知跟管理員說明要找被告李威承和李淑玲
    ，以及房間在O 棟8 樓。以上事實，有通訊監察錄音譯文在
    卷可稽（詳細內容如附表所示），並為被告黃毓文、李威承
    坦承在案，復經李淑玲供承無訛。而被告黃毓文該次找被告
    李威承是欲購買愷他命等情，亦經被告黃毓文及被告李威承
    供承在卷，觀諸上開2 通對話內容，第1 通電話係李淑玲收
    到被告黃毓文欲前來住處之訊息，隨即表示將離開租處到虎
    尾，不知道何時回到斗南租處，被告黃毓文則表示可到被告
    李威承、李淑玲所欲到達之地點碰面，屆時被告黃毓文再以
    電話聯繫碰面之時地，第2 通電話則是李淑玲主動撥打電話
    告知被告黃毓文知悉其和被告李威承人仍在斗南租處，確認
    被告黃毓文是否知悉斗南租處的房間位置，意指被告黃毓文
    可以現在前來被告李威承、李淑玲斗南租處，不用再等候電
    話另約時間地點碰面。何以李淑玲不依第1 通電話對話內容
    所示，由被告黃毓文再行撥打電話商談碰面時地，卻在被告
    李威承發燒生病時，第1 通電話結束後約4 分鐘之極短時間
    內，主動撥打電話要被告黃毓文現在可來租處，復告以進門
    方式，並於被告黃毓文到達後隨即在屋內完成愷他命交易？
    可以推斷李淑玲之所以會在如此短暫的時間內改變心意，乃
    因李淑玲在接完第1 通電話後，告知在床之被告李威承被告
    黃毓文在找之事，被告李威承依過往交易模式，當知被告黃
    毓文欲找被告李威承購買愷他命，遂要李淑玲回撥給被告黃
    毓文表示現在可到斗南租處碰面之意，暫時不離開租處了，
    李淑玲並因此撥打電話給被告黃毓文，確認被告黃毓文不會
    走丟，必將前來。此參李淑玲於另案偵查中陳稱：當時李威
    承還在睡覺，李威承叫我接電話，我接電話跟李威承說黃毓
    文要來找他，李威承說好，就叫我打電話叫黃毓文直接上來
    就好等語（見98年度偵字第3071號卷二第138 頁），益徵其
    然。則是何事如此急迫，致使臥病在床之被告李威承在短時
    間內決定改變行程，等候被告黃毓文前來，李淑玲身為被告
    李威承之女友，其本身又施用毒品，信對毒品交易過程（含
    話語及情狀）均不陌生，當信在這過程中，李淑玲對被告黃
    毓文欲向被告李威承購買愷他命之事，應已知情。
(四)、【被告黃毓文於另案偵查中對愷他命交易細節記憶清晰】
    被告李威承和被告黃毓文愷他命交易時間為98年6 月8 日，
    而被告黃毓文於彰化縣警察局接受警察詢問及檢察官偵訊時
    是98年6 月17日，此有卷附之被告黃毓文警詢筆錄及偵訊筆
    錄可按（見98年度偵字第3071號卷一第77頁至第81頁、第92
    頁至第96頁），是被告黃毓文在因事涉被告李威承販買愷他
    命接受調查時，距離交易日98年6 月8 日僅11天許，相當接
    近，被告黃毓文又自承愷他命來源只有被告李威承（見98年
    度偵字第3071號卷一第92頁），另由卷附之通訊監察譯文可
    知，在98年6 月8 日至6 月17日期間，均無被告黃毓文和被
    告李威承有他次愷他命之交易紀錄，從而被告黃毓文在面對
    檢警調查被告李威承販買愷他命時，委難有時間歷久、或將
    與他人交易錯當作與被告李威承交易而生記憶混淆等情形。
    次以購毒之人雖不若販毒之人將罹重典，但仍可能因購毒時
    被檢警掌握，反因持有、施用毒品而衍生後續觀察勒戒或遭
    遇徒刑之處境，購買毒品時聯繫上極為快速，買賣雙方言簡
    意賅，且毒品價值不斐，可徵購買毒品乙事與日常生活中常
    見之瑣事（如吃飯餐點內容、上班例行公事）實難相以比擬
    ，故毒品交易比其他日常生活事件更形特別，在腦海中更為
    清楚記憶。況被告黃毓文與被告李威承為98年6 月8 日此次
    交易時，被告李威承身體發燒有恙，接聽電話之人又非平常
    聯絡之被告李威承，是其女友李淑玲接聽，拿取愷他命過程
    是被告黃毓文兀自前往被告李威承住處，未如先前由被告李
    威承駕駛車輛到被告黃毓文住處樓下，端見此次交易過程迥
    異於被告黃毓文前二次交易經驗。據此，以98年6 月8 日該
    次愷他命交易上具有諸多特殊，併同在離交易完成之最近時
    間接受偵訊，足認被告黃毓文在警詢及偵訊時所為之陳述，
    相較其之後所接受之訊問程序，其於98年6 月17日當時答覆
    內容最能具體描述交易之細節與過程，從而被告黃毓文辯稱
    該次偵訊時因時間歷經過久、記憶不清，為避重就輕之詞，
    委難採信。
(四)、【被告黃毓文於另案之警詢及偵訊筆錄之分析】
１、觀諸被告黃毓文於98年6 月17日於警詢於檢察官偵訊時之筆
    錄（見98年度偵字第3071號卷一第77頁至第82頁、第92頁至
    第96頁），被告黃毓文先於當日11時33分接受警詢，而警察
    警詢筆錄製作之方式，是提示通訊監察錄音譯文予被告黃毓
    文並詢問各該筆譯文所示之交易情形。經警察提示98年6 月
    8 日19時10分33秒及19時14分7 秒之通訊監察譯文，被告黃
    毓文供稱「（問：本次通話內容含意為何）電話內容是我要
    向李威承購買愷他命。」此有彰化縣北斗分局調查筆錄存卷
    可參（見98年度偵字第3071號卷一第81頁）。被告黃毓文雖
    未在警詢時指出是李淑玲交付愷他命，然此應係在被告黃毓
    文認知中，其本是向被告李威承購買愷他命，縱使98年6 月
    8 日之通話是由李淑玲代為接聽應答，仍無礙愷他命交易對
    象是被告李威承之事實，且囿於警察未進一步詢問愷他命交
    易之細節，被告黃毓文在警詢時才未指出李淑玲交付愷他命
    及收取價金。此部分事實，亦經被告黃毓文於審判中供承甚
    明（見本院卷第133 頁）。故被告黃毓文在警詢時只是對98
    年6 月8 日有和被告李威承為愷他命交易乙事先作一確認，
    警方並未要被告黃毓文對愷他命交易細節進一步答覆，當不
    能以上述調查筆錄之簡單詢問及記載，即推論被告黃毓文該
    案檢察官訊問時為不實之供證。
２、被告黃毓文接續於同日13時30分接受檢察官訊問，檢察官提
    示98年6 月8 日19時10分33秒、19時14分7 秒之譯文內容，
    訊問被告黃毓文與被告李威承之交易情形，被告黃毓文供稱
    ：「（問：有無這2 通電話？跟誰通話？）有這2 通電話，
    是我跟李威承的女友通話，我要過去買愷他命。這次去有買
    到，是在斗南鎮皇第大廈O 棟8 樓，我自己1 個人過去，當
    天李威承在發燒，是他女友拿給我的，我用4,000 元買到10
    克愷他命，也是分裝成兩小包」等語，此有98年6 月17 日
    13時30分訊問筆錄附卷為據（見98年度偵字第3071號卷一第
    92頁反面）。復本院當庭勘驗該次偵訊錄音光碟，錄音時間
    為40分30秒至44分50秒（問話者為檢察官、答話者為黃毓文
    ），勘驗內容如下：
  ┌──────────────────────────┐
  │問：好，再來最後一通吼，最後兩通拉吼。在6 月8 號的時│
  │    候，今天才6 月17，19時10分，還有14分，來6 月8號 │
  │    ，大概才十天前而已吼，你打電話過去吼，結果是一個│
  │    女生接的，那個人說他在發燒，在睡覺。阿你說這麼會│
  │    睡，她就說他在發燒阿。阿你問說他們在哪裡，她說他│
  │    們沒有在那邊。你說是斗南喔。她說他們等一下會過去│
  │    虎尾。你問說差不多多久。她說不知道。你說還是你們│
  │    轉過去。她說可以呀。你說到了會打電話給他們。阿過│
  │    來，又過幾分鐘。她問說你們知道他們住哪一間嗎。阿│
  │    你說你忘記了，太久沒去囉。阿她說你等一下上樓就好│
  │    了。阿你說直接上去喔。阿她說你跟管理員說要找他們│
  │    就好了。你說找阿承喔。阿她說你對管理員說80還是..│
  │答：8O。                                            │
  │問：8O，吼，來，有沒有這兩通電話？                  │
  │答：有。                                            │
  │問：是跟誰講電話？                                  │
  │答：跟阿承他女朋友阿。                              │
  │問：是跟那個阿承的女朋友，李威承的女朋友？          │
  │答：對。                                            │
  │問：阿是在講什麼事情呢？                            │
  │答：說我們要過去找他，本來要叫他出來。阿她說他在發燒│
  │    。                                              │
  │問：吼就是..你要，是講要去拿K 他命。                │
  │答：對。                                            │
  │問：這次去有沒有拿到呢？                            │
  │答：有。                                            │
  │問：有，在那邊拿到，去8O拿是不是？                  │
  │答：對。                                            │
  │問：在斗南皇帝大廈？                                │
  │答：第不是那的帝，是第幾的第。                      │
  │問：皇第大廈，對不對？哪一間？                      │
  │答：O 棟八樓。                                      │
  │問：O 棟大寫的O 。O 棟八樓。來，阿那你是自己一個人去│
  │    的嗎？                                          │
  │答：對呀。                                          │
  │問：那誰拿愷他命給你？                              │
  │答：應該是他女朋友吧。                              │
  │問：有沒有印象？是阿承還是他女朋友？                │
  │答：我去阿承在發燒阿。                              │
  │問：吼那一天那個李威承在發燒，是他女朋友給你的。你用│
  │    多少錢買到多少？                                │
  │答：4000。                                          │
  │問：4000買到10 克，是不是？                         │
  │答：對。                                            │
  │問：那也是2 包嗎？                                  │
  │答：對呀。                                          │
  │問：你跟那個阿承的女朋友有沒有什麼，阿承或是阿承的女│
  │    朋友有沒有什麼仇恨，有沒有？                    │
  │答：都沒有。                                        │
  │問：沒有吼，說的都實在嗎？                          │
  │答：對。                                            │
  └──────────────────────────┘
    經本院勘驗結果，被告黃毓文與檢察官對話過程自然，此均
    經當庭勘驗無誤，並筆錄在卷（見本院卷第80頁正反面）。
    可知檢察官於該次偵訊時，重點除了確定被告李威承和被告
    黃毓文有愷他命之交易外，更著重於98年6 月8 日交易細節
    之釐清，細觀檢察官訊問內容並無誘導提問，舉凡通話對象
    為何人、有沒有拿到愷他命、拿到愷他命的地點、是何人交
    付愷他命均屬開放式問答，未有強要被告黃毓文必須要回答
    出特定人名之傾向，而檢察官皆係在問話完後，等待被告黃
    毓文自己回想後答覆，當檢察官得知交被告黃毓文指述付愷
    他命之人為李淑玲時，為求謹慎，更以被告李威承及李淑玲
    2 人交互提問，探詢被告黃毓文記憶上是否有出入，確認究
    竟係被告李威承或李淑玲交付愷他命，且排除被告黃毓文和
    李淑玲因有仇怨而設詞誣陷之疑慮。
３、檢察官於被告黃毓文之供述中得知李淑玲是98年6 月8 日交
    付愷他命之人後，遂於同日14時5 分再次訊問被告黃毓文，
    要求被告黃毓文以證人身分朗讀結文、具結後據實陳述，再
    次確認事實真相。於該次偵訊中，檢察官重行向證人黃毓文
    提示譯文，黃毓文以證人身份證稱：「（問：有無這兩通電
    話？是你跟誰通話？內容為何？）有這兩通電話，我打給李
    威承，是他女友即梅子接的，梅子今日也有到北斗分局。這
    兩通電話之後，我確實有在斗南鎮皇第大樓O 棟8 樓李威承
    及其女友梅子的住處以4,000 元買到10公克的愷他命，是李
    淑玲交10公克的愷他命給我，我給他4,000 元」等語，此有
    98 年6月17日14時5 分訊問筆錄及證人結文存卷可查（見98
    年度偵字第3071號卷一第95頁至第96頁）。而本院亦勘驗該
    次偵訊錄音光碟，錄音時間為1 時1 分至1 時4 分15秒，勘
    驗內容如下：
  ┌──────────────────────────┐
  │問：跟綽號「梅子」之李淑玲有沒有親戚關係？          │
  │答：沒有。                                          │
  │問：沒有，等一下問到她的事情，請你要實話實說。      │
  │答：好阿。                                          │
  │問：好，再請你... 請你在同樣張再簽一次。吼這個日期98│
  │年6 月17日。名字再簽一次。                          │
  │答：再簽這裡。                                      │
  │問：嘿。再唸一遍好不好？                            │
  │答：今奉命為證人，當據實陳述，絕無匿、飾、增、減，如│
  │    有虛假，願受偽證罪之處罰，此結。                │
  │問：好，等一下問到你，梅子的事情你要實話實說。      │
  │答：好。                                            │
  │問：你是0000000000嘛，吼，時間是6 月8 日19時10分鐘14│
  │    秒，6 月8 號晚上7 點10分跟14分的時候，剛才講的那│
  │    個發燒啦，你問說他們在哪裡，她說他們在斗南，她說│
  │    他們稍等去虎尾，阿她叫你過去，阿你說你過去打電話│
  │    給他們，阿說什麼直接跟管理員說那個8O（ㄡ），吼，│
  │    有印象有這通電話，這兩通電話嗎？                │
  │答：有阿。                                          │
  │問：有跟，這是跟誰講話的？                          │
  │答：我打給阿承，阿他... 。                          │
  │問：你打給阿承，阿承他女朋友。                      │
  │答：嘿。                                            │
  │問：阿他女朋友是不是就是那個...。                   │
  │答：梅子。                                          │
  │問：梅子。                                          │
  │答：對。                                            │
  │問：就是梅子。啊梅子現在有沒有在現，有沒有來來那個彰│
  │    化縣警察局。                                    │
  │答：她在裡面。                                      │
  │問：有坐在裡面是不是。來，在這兩通電話之後，你確實有│
  │    在皇第大樓O 棟8 樓那個阿承吼，就是李威承還有李淑│
  │    玲，吼綽號梅子的李淑玲的租屋處吼，以4000塊，吼買│
  │    包10克的K 他命。有沒有這件事。                  │
  │答：有。                                            │
  │問：有。那10克的K他 命是李淑玲交給你的嗎。          │
  │答：對。                                            │
  │問：那4000塊是你交給李淑玲的嗎。                    │
  │答：對。                                            │
  │問：你跟李淑玲有沒有什麼冤仇，有沒有。              │
  │答：沒有。                                          │
  │問：你說的都實在嗎                                  │
  │答：實在                                            │
  └──────────────────────────┘
    勘驗結果發現，檢察官訊問證人黃毓文後，證人黃毓文即行
    回答，未聽出有何遲疑、停頓、猶豫之狀況，也未見黃毓文
    有何不耐之情形，對話過程和平，未見檢察官有何暗示或命
    證人附和為一致性之證述，於命證人具結過程中，證人黃毓
    文有朗讀結文後再行簽名等情，有本院審判筆錄在卷為憑（
    見本院卷第130 頁反面至第131 頁反面）。衡以被告黃毓文
    在檢察官第1 次偵訊時係以被告身分指述是由李淑玲於98年
    6 月8 日交付愷他命，第2 次偵訊時則以證人身分證述同上
    內容，且被告黃毓文於檢察官告知刑法上證人具結之義務及
    不實證述將負偽證罪罪責後，對李淑玲交付愷他命並收取4,
    000 元等情猶仍指述歷歷，酌以一般人面對司法機關之調查
    程序，無不小心翼翼、再三思量，避免牽涉刑責，回答問題
    往往比一般時更加謹慎，當信被告黃毓文之上述供證非突如
    其來之捏造或附和，而是有合於實情之記憶為根據。綜參被
    告黃毓文98年6 月17日在檢察官前後2 次偵訊都為一致性陳
    述、98年6 月8 日愷他命交易過程與先前經驗迥異有特殊性
    、交易日期與偵訊日期相距甚短，記憶應屬鮮明無染，且有
    上開通訊監察錄音譯文可為佐憑，其證述復有偽證罪之擔保
    各情，當認被告黃毓文指證李淑玲交付愷他命並收取4,000
    元價金之供證，係屬實情。
４、至被告黃毓文在檢察官第1 次偵訊中以「應該是他女朋友吧
    」指述李淑玲交付愷他命一事，辯護人質疑黃毓文語氣並非
    肯定，供述應非可採。惟探究被告黃毓文該供述語氣之原委
    ，無非是98年6 月8 日愷他命交易與先前和被告李威承交易
    經驗上有所不同，過往都是由被告李威承直接與被告黃毓文
    交易，與李淑玲無涉，但此次是和李淑玲通話，並且透過李
    淑玲交付愷他命、收取價金而完成交易，故被告黃毓文之所
    謂「應該是」當屬記憶蒐尋中之某種接近確認的語氣，此與
    一般人在確定某人某事前總會因自問自答而流露之語氣無異
    。況檢察官緊接著訊問被告黃毓文是否有印象，究竟是被告
    李威承還是他女朋友李淑玲交付愷他命，被告黃毓文隨即以
    「我去阿承在發燒啊」回答檢察官，彰顯黃毓文供述李淑玲
    交付愷他命是有依據的，蓋被告李威承當時發燒，臥病在床
    ，沒能交付愷他命，核亦與前述通訊監察錄音譯文所示相合
    。檢察官最後再確認被告黃毓文所言是否都實在，被告黃毓
    文亦為肯定之回答。又與緊接其後的第2 次檢察官偵訊過程
    相較，被告黃毓文以證人身分證述李淑玲交付愷他命及收取
    價金，其口吻明確肯定，未見遲疑停頓，前已敘明，徵顯被
    告黃毓文由記憶蒐尋後至記憶清晰之轉變。辯護人上述質疑
    ，認不可採。又於另案警詢及檢察官偵訊時，訊問人均一一
    提示通訊監察錄音譯文詢（訊）問被告黃毓文，前後數次，
    被告黃毓文均無記錯時間次數之供述或遲疑，事後於另案及
    本案審判中始翻異前詞謂其記錯去被告李威承租處之時間云
    云，不僅與通訊監察錄音譯文之內容不符，其事後翻異之詞
    更顯模糊不清，可信度低落。被告黃毓文又抗辯是李威承否
    認販毒並給予暗示後，其才將責任推給李淑玲云云，惟被告
    黃毓文最初在警詢時即指認被告李威承販賣愷他命予伊，並
    未提及李淑玲，前已敘明，何來開脫之有。另由被告李威承
    於另案之供證筆錄觀之，可徵李威承對其女友李淑玲迴護有
    加，怎會要被告黃毓文拿李淑玲為卸責之對象。被告黃毓文
    之上述辯解又無可取。
５、按證人恐因陳述致自己或與其有前條第一項關係之人受刑事
    追訴或處罰者，得拒絕證言，為刑事訴訟法第181 條明文，
    此項規定旨在免除證人陷於抉擇控訴自己或與其有一定身分
    關係之人犯罪，或因陳述不實而受偽證之處罰，或不陳述而
    受罰鍰處罰等困境。證人此項拒絕證言權與被告之緘默權同
    屬不自證己罪之特權（最高法院97年臺上字第265 號判決意
    旨參照），故證人不自證己罪之涵攝範圍，在於可以選擇不
    開啟陳述，證人不會因自己陳陷於使自己或有一定身份關係
    之人遭到刑事訴追之窘境，亦避免明知所述不實，卻要被迫
    開啟陳述遭致偽證罪責，又被告未經自白，又無證據，不得
    僅因其拒絕陳述或保持緘默，而推斷其罪行，為刑事訴訟法
    第156 條第4 項明定，則雖證人拒絕證言是屬不自證己罪範
    圍內之權利，但相較於被告，立法者並未給予如同被告有行
    使緘默權時不可為不利評價之明文，可知拒絕證言權並不排
    除法院可以對證人拒絕作證、保持緘默之舉動得出一定心證
    。本案被告黃毓文經被告李威承聲請為證人詰問，待證事實
    為98年6 月8 日係被告李威承交付愷他命並收取價金等情（
    見本院卷第36頁、第82頁），於本院審理時，被告黃毓文斷
    然表示拒絕證言（見本院卷第130 頁反面），其之所以拒絕
    作證，料必是憂慮待會所要證述內容並非實在，有可能再次
    因此次證述涉入偽證刑責，否則被告黃毓文何以不願證述被
    告李威承要交付愷他命，何須在本院審理時臨時改變心意，
    而有臨場怯懦之反應。另於準備程序時，被告黃毓文否認犯
    罪，辯稱有去過被告李威承家兩次，一次是拿錢給他女友，
    是叫傳播的錢，一次是愷他命，因為時間久了，不知道監聽
    哪一通云云（見本院卷第63頁），但在本院一一向被告黃毓
    文確認檢察官有無提示通訊監察譯文、有無答覆如筆錄記載
    之供述、有無將去被告李威承家裡兩次時間弄混等情後，被
    告黃毓文則不再回答，此有本院100 年4 月13日準備程序筆
    錄可考（見本院卷第63頁反面），又本院曾訊問被告黃毓文
    有何苦衷，其隨即保持沈默（見本院卷第25頁），可見被告
    黃毓文對於其在98年6 月17日偵查時之陳述與嗣後翻異前詞
    ，其中原委始終無法自圓其說，甚至在本院問及案情關鍵時
    ，只能選擇保持沈默。依上揭被告黃毓文歷次庭訊時之反應
    ，足以佐證被告黃毓文於另案98年6 月17日偵查中之說詞才
    為事實之原貌，其後所述被告李威承交付愷他命之說詞則屬
    杜撰之言。
(五)、【被告李威承於另案之警詢、偵訊、審判筆錄分析】
１、被告李威承一再供證愷他命是其交付被告黃毓文，不是李淑
    玲之動機觀之，被告李威承涉犯販賣毒品犯行多達10次，地
    點多半不在其和李淑玲之斗南租處，且都是被告李威承自己
    接洽購買電話，此有本院98年度訴字第622 號、第705 號刑
    事判決及臺灣高等法院臺南分院99年度上訴字第733 號刑事
    判決附卷可佐（見99年度偵字第3024號卷第91頁至第123 頁
    、本院卷第85頁至第117 頁），堪信被告李威承所述平常未
    讓李淑玲參與毒品交易過程之分工尚屬可信，尤以李淑玲僅
    牽涉98年6 月8 日與被告黃毓文之愷他命交易，且交付毒品
    地點在被告李威承和李淑玲租處，可知此次愷他命交易，因
    適值被告李威承身體不適，才未依循過往慣用之毒品交易模
    式，正因如此，被告李威承始會要李淑玲於98年6 月8 日接
    聽被告黃毓文電話並代為交付愷他命及收取價金，被告李威
    承殊未料及此一偶然請託，竟讓李淑玲陷於被追訴刑罰之困
    境，對被告李威承而言，除了李淑玲當時為其女友身分外，
    在道義上更該義無反顧，愈發有替本不插手毒品交易之李淑
    玲承擔、淡化參與在此次交易程度之理由。參諸被告李威承
    於98年7 月27日檢察官於另案偵訊時，對於檢察官指黃毓文
    供稱6 月8 日晚上至李威承租處購買4,000 元愷他命，並由
    李淑玲接聽電話一事提問，李威承先供稱當日他有來，看完
    我後（指李威承當日發燒臥病），問我有無東西，我給他一
    點點，當日只有我與他見面，旋又改稱當日我發燒，記不太
    清楚。由其供述之轉變，已可見供詞真實性低。被告黃毓文
    於當日抵達被告李威承、李淑玲租處，是由李淑玲開門讓被
    告黃毓文進入屋內，被告黃毓文已見得李淑玲之情，亦有被
    告黃毓文、李淑玲之供證筆錄在卷可明，是被告李威承所供
    當日僅其與被告黃毓文見面云云，當顯虛偽。另被告李威承
    當日既因發燒身體不適，而無法正確觀察記憶當日事發經過
    ，則其何以又能於另案被告李淑玲經檢察官起訴後、本院審
    理時，反覆供證李淑玲並未交付愷他命，是其交付愷他命予
    被告黃毓文並收取價金？由此違背情理之處，更得徵明被告
    李威承之具有上述動機，而該動機，正是被告李威承之所以
    偽證之由來。
２、至辯護人所辯被告李威承除了一開始否認販賣愷他命予被告
    黃毓文外，其他部分供述皆為一致，然詳究被告李威承於另
    案在98年6 月17日警詢、偵訊時是否認販買毒品犯行（見98
    年度偵字第3071號卷一第6 頁至第14頁、第27頁），待98年
    7 月27日檢察官偵訊時則坦承有販賣毒品犯行（見98年度偵
    字第3071號卷二第150 頁），但隨即在98年7 月28日本院為
    羈押訊問時又否認有何販賣毒品行為（見99年度偵字第3024
    號卷第6 頁反面），於98年8 月19日本院另案準備程序中始
    又坦認販賣犯行（見99年度偵字第3024號卷第14頁），則被
    告李威承單單對是否認罪，態度已前後反覆不一，難謂其供
    述之可信性高於被告黃毓文。復就交易細節而論，倘真是被
    告李威承親自交付愷他命給被告黃毓文並收取價金，不是李
    淑玲，信被告李威承與被告黃毓文就拿取愷他命之交易地點
    ，證述應為一致，然於另案審判中，被告李威承以證人身分
    證述其是從客廳沙發上之包包內取出愷他命交予黃毓文，被
    告黃毓文以證人身分卻證稱我不知道李威承放愷他命的地方
    ，我不知道他去哪裡，我在客廳，李威承進去走廊之後回到
    客廳手上才有愷他命，應該不是在客廳直接拿愷他命給我，
    此有本院另案99年2 月3 日審判筆錄為憑（見99年度偵字第
    3024號卷第28頁、第35頁），兩者證述相去甚遠，所謂被告
    李威承交付愷他命予被告黃毓文並收取價金之真實性實無從
    支撐。再者，被告李威承於另案並不爭執被告黃毓文指述二
    人於98年5 月6 日、19日所有交易愷他命之細節（包含價金
    、交易地點、聯絡方式），有98年8 月19日準備程序筆錄可
    徵（見99年度偵字第3024號卷第15頁），足認被告黃毓文有
    關和被告李威承交易愷他命之供詞並非虛妄，惟被告李威承
    獨獨就被告黃毓文所述98年6 月8 日交易過程設詞抗辯，但
    對於交易細節和被告黃毓文之陳述始終無法一致，由被告李
    威承歷來供述，顯見其對李淑玲刻意迴護之痕跡鑿鑿。辯護
    人雖又稱僅以被告黃毓文撥打電話由李淑玲接聽，之後即前
    往和李淑玲完成愷他命交易，過於簡化愷他命交易過程置辯
    ，惟毒品交易只要能確定賣方有可供購買之毒品、洽談好交
    易地點即能完成毒品交易，並非是具有高度技術性、複雜度
    之交易行為，至於數量、價金或依照過往交易習慣、或見面
    詳談都有可能，況且本案李淑玲是在被告李威承指示下，才
    回覆電話給被告黃毓文並代為交付愷他命與收取價金，業如
    前述，被告李威承只是發燒臥病在床，並非昏迷不醒，被告
    李威承既然在場，自不可能由李淑玲逕自片面逕決定愷他命
    之數量、價格，並完成交易，而係由被告李威承決定，並推
    由被告李淑玲實行構成要件行為爾，由被告李威承坦承該次
    販賣愷他命之情，亦可窺其全貌。辯護人上述質疑，亦無從
    為被告李威承有利之認定。
(六)、【被告2人具備偽證罪之主觀犯意】
    按證人之地位，在於就其親所見聞及經歷之事項而為證述，
    是其對於有無見聞、經歷及其經過等情節，應能就事實之梗
    概為具體明確之陳述，且即便證人對於待證事實已記憶糢糊
    或不復記憶，其亦應如實證述「不記得」、「忘了」等語。
    而事實真相只有一個，證人就事實之有無及其重要關鍵事項
    之內容，應無前後明顯兩極化、矛盾陳述之可能，此為依經
    驗法則或論理法則下可理解之證人證述脈絡。況於客觀情境
    上，現今之法庭活動，證人在供前或供後具結前，檢察官或
    法官依刑事訴訟法第187 條第1 項規定，即已告知證人具結
    之義務及偽證之處罰，且依刑事訴訟法第189 條第1 項、第
    2 項及第3 項之規定，具結應於結文內記載當據實陳述，決
    無匿、飾、增、減等語；其於訊問後具結者，應記載係據實
    陳述，並無匿、飾、增、減等語。且結文應命證人朗讀、簽
    名、蓋章或按指印。故證人在作證時，應已明瞭其具結之義
    務及偽證之處罰，自亦有一定之心理強制力趨使其據實陳述
    。則在此客觀程序下所為之證述，其主觀上亦當係出於審慎
    之思考或回憶下所為，然若就重要待證事實出現前後對立、
    互不兩立之證詞，當可認定行為人有虛偽陳述之偽證意向與
    故意甚明。本案被告黃毓文和被告李威承既明知98年6 月8
    日交付愷他命之人為李淑玲，卻在本院於99年2 月3 日98年
    度訴字第622 號、第705 號被告李淑玲等違反毒品危害防制
    條例案件合併審判中，經法院分別告知證人義務及偽證罪處
    罰後，命朗讀結文並簽名（見99年度偵字第3024號卷第153
    頁至第169 頁）後，竟前後個別證述愷他命並非李淑玲交付
    ，其中被告黃毓文之證述顯然與其自己於98年6 月17日偵查
    中所述難為相容，被告李威承亦是明瞭實情之人，卻仍為與
    被告黃毓文相同證述，被告二人主觀上有偽證故意灼然。
(七)、勾稽以上，本案事證明確，被告2 人所辯均無可信，其犯行
    洵堪認定，應依法論科。
三、論罪科刑之理由
(一)、核被告黃毓文及被告李威承所為，均係犯刑法第168 條之偽
    證罪。被告2 人於審判中各自就該案案情有重要關係之事項
    ，分別於供前具結而為虛偽陳述，且無證據證明其等有謀議
    共同偽證之情形，本案自無犯意聯絡與行為分擔可言，應各
    自論擬，併此敘明。
(二)、爰審酌：被告2 人虛構愷他命是由被告李威承交付，該偽證
    行為已嚴重妨礙司法機關事實認定及審判職務之適正執行，
    而為查明被告2 人之不實供述，無形中更加諸歷審法院之負
    擔，被告2 人徒使司法資源無益浪費，委不可取。而被告2
    人遲遲未能坦承犯行，欠缺面對錯誤之勇氣，又在本院審理
    中一再爭執，無見有悔悟之意，犯後態度難謂良善。參以被
    告2 人在作證具結前，法院皆已明確告知據實陳述之義務，
    以及如虛偽陳述將有偽證罪責相繩，然其等仍執意編造犯罪
    情節，不啻在直接挑戰法院是否有釐清事實之能力，是否能
    矇騙法院去誤導最終事實認定，所存心態可議，而倘若法院
    未能即時查明，則其等之不實證言將污衊法院認定事實之正
    確性，故對被告2 人偽證犯行無以寬待。然就被告黃毓文而
    言，其自承和被告李威承往來2 、3 年，有一定交情（見本
    院卷第142 頁），研析其偽證之動機，應是囿於被告李威承
    說詞之壓力，為附和被告李威承，明知在無法自圓其說下，
    自己必將面臨訟端，仍另案審判中為於偵查中完全相異，且
    不甚清楚合理之證述，就其受限於友情壓力而不得不偽證乙
    情觀之，其非難程度自應較低，觀以被告黃毓文至少在98年
    6 月8 日偵查時有吐露實情，使承審法院在真實發現上亦有
    所助益，且被告黃毓文雖曾誤入歧途，於88年至92年間入獄
    服刑，但自92年迄今，除了偶爾施用施用愷他命外，僅有涉
    犯一次轉讓毒品罪行，此有臺灣高等法院被告前案紀錄表為
    據，堪認被告黃毓文在前次服刑期間有所矯正，是其返回社
    會後大致上能循規蹈矩，不輕觸法網，而其自承方1 月前失
    業，現生活仰賴家中，以被告黃毓文年紀正值青壯，當積極
    振作，發揮鐵工專長，故本院認為毋須對被告黃毓文重懲，
    再歷經此次偵審程序，對被告黃毓文當有懲前毖後之效，明
    瞭司法權正確行使才係大是大非及其他一切情狀，量處被告
    黃毓文如主文所示之刑；至被告李威承為使李淑玲開脫，而
    將交付愷他命犯行全攬於自己身上，縱使其陳稱和李淑玲早
    已非男女朋友，但出於李淑玲是因其請託才淌入毒品交易混
    水，在歷次審理中力爭李淑玲並無交付愷他命乙事，希望能
    替李淑玲擋去司法追訴，其對李淑玲與其說是一份過去男女
    情感，無非更是對李淑玲有所愧疚，本院對其舉動之動機可
    以理解，但其自身是一切訟端之源由，所為偽證犯行惡性更
    重，而李淑玲交付愷他命及收取價金既係實情，就該坦然接
    受此一結果，李淑玲一切的不幸，率起因於被告李威承踏入
    販賣毒品之歹途，罔顧被告李威承尚有大學教育程度，不知
    事情之輕重，自己也因此將面臨牢獄之災，人生烙上印記，
    其沾染毒品進而販賣，究竟是得到更多或失去更多，答案已
    呼之欲出。被告李威承為家中長子，想必是父母從小之盼望
    ，而生命的過程，可悲的是不能重新來過，但可喜的也是不
    用重新來過，被告李威承對於過去選擇上的錯誤，藉由徒刑
    之執行而重新矯正，希冀能深切反省，不再重蹈覆轍，在服
    刑完畢後把握更多未來，及其他一切情狀，量處被告李威承
    如主文所示之刑。
參、應適用之法律
(一)、刑事訴訟法第299 條第1 項前段。
(二)、刑法第168 條。
本案經檢察官朱啟仁到庭執行職務。
中    華    民    國   100    年    7     月    15    日
                  刑事第一庭  審判長法  官  侯廷昌
                                    法  官  謝宜雯
                                    法  官  王子榮
以上正本證明與原本無異。
如不服本判決，應於判決送達後10日內敘明上訴理由，向本院提
出上訴狀 (應附繕本) ，上訴於臺灣高等法院。其未敘述上訴理
由者，應於上訴期間屆滿後20日內向本院補提理由書「切勿逕送
上級法院」。
                                    書記官  陳俊偉
中    華    民    國   100    年    7     月    15    日
附錄本案論罪科刑法條：
中華民國刑法第168條
（偽證罪）
於執行審判職務之公署審判時或於檢察官偵查時，證人、鑑定人
、通譯於案情有重要關係之事項，供前或供後具結，而為虛偽陳
述者，處 7 年以下有期徒刑。
附表
┌───────────────────────────────────┐
│被告李淑鈴使用被告李威承所有0000000000號行動電話與黃毓文使用0000000000│
│號行動電話通話之監聽譯文。（Ａ：被告李淑鈴；Ｂ：黃毓文）              │
├───────────────────────────────────┤
│ 1.98年6 月8 日19時10分33秒（見雲林地檢98年度偵字第3071號卷一第24頁正 │
│   面）                                                               │
│          Ａ：喂！他在發燒，在睡覺ㄟ。                                │
│          Ｂ：這麼會睡覺！                                            │
│          Ａ：他在發燒呀！                                            │
│          Ｂ：喔。阿你們在哪裡？                                      │
│          Ａ：我沒在這邊呀！（應為：《我們在這邊呀！》之誤）          │
│          Ｂ：斗南喔！                                                │
│          Ａ：我們等一下會過去虎尾。                                  │
│          Ｂ：是喔，差不多多久。                                      │
│          Ａ：不知道ㄟ                                                │
│          Ｂ：還是我們轉過去！                                        │
│          Ａ：可以呀。                                                │
│          Ｂ：好我到在打電話給你。                                    │
│                                                                      │
├───────────────────────────────────┤
│2.98年6 月8 日19時14分7 秒（見雲林地檢98年度偵字第3071號卷一第24頁正面│
│  ）                                                                  │
│          Ａ：你知道我們住哪一間嘛！                                  │
│          Ｂ：忘記了，太久沒去了。                                    │
│          Ａ：笑笑。太久沒去。等一下你直接上樓就好。                  │
│          Ｂ：直接上去喔                                              │
│          Ａ：對呀！你跟管理員說直接找我們就可以了！                  │
│          Ｂ：找阿承嗯                                                │
│          Ａ：你說80（8Ｏ）。                                         │
│          Ｂ：好啦。                                                  │
└───────────────────────────────────┘